臺灣臺東地方法院刑事判決　　　　　　　　　　　　　九十四年度易字第一四一號
　　公　訴　人　臺灣臺東地方法院檢察署檢察官
　　被　　　告　乙○○
右列被告因詐欺案件，經檢察官提起公訴（九十三年度偵緝字第一○九號、九十四年
度偵字第六三號），本院判決如左：
    主  文
乙○○無罪。
    理  由
一、公訴意旨略以：被告乙○○意圖為自己不法之所有，夥同庚○○（另案偵辦），
    基於共同犯意之聯絡與行為分擔，因欲獲取電信業者所提供申請行動電話門號附
    贈之行動電話，明知其所推銷之行動電話門號，均係隨號附贈行動電話乙部，且
    依約須使用一定期限始得解除契約，仍於民國九十年五月下旬，在臺東市○○路
    一七五號戊○○所服務之服飾店，向戊○○誆稱因為電信公司欲推展業務，所以
    每申請一個門號，客戶即可獲得新台幣（下同）五百元之獎勵金，且日後並不需
    要使用所申請之門號，只須將ＳＩＭ卡剪掉即可，不需支付月租費及任何費用等
    語。致戊○○一時不察，因而陷於錯誤，並向其母丁○○、妹己○○、親友甲○○等人代為招攬後，將本人及親友之身分證件、印章等資料，交由乙○○、庚○○持向震旦行高雄三多二店、數位通大偉六合店、達爾文通訊、駿欣電訊、全虹
    高雄營業所、台灣電店等不知情之業者，據以向中華電信股份有限公司（以下稱
    中華電信）、台灣大哥大股份有限公司（以下稱台灣大哥大)、遠傳電信股份有
    限公司（以下稱遠傳電信)、和信電信股份有限公司（以下稱和信電信)申辦如附
    表所載之五十八個行動電話門號（公訴人原認係五十四個門號，嗣於審理時更正
    為五十八個），並均使上揭電信公司陷於錯誤，而交付手機門號與行動電話後，
    僅將ＳＩＭ卡交付與戊○○並囑其全部剪掉，再將所附贈之行動電話五十八具侵
    吞於已。嗣因電信公司催繳上開門號之月租費，並告以上揭門號均附有行動電話
    乙部，依約不得提前解除契約，電信公司及告訴人等至此始知受騙。因認被告共
    同涉犯刑法第三百三十九條第一項之詐欺取財罪嫌等語。
二、按犯罪事實應依證據認定之，無證據不得認定犯罪事實。又不能證明被告犯罪者
    ，應諭知無罪之判決，刑事訴訟法第一百五十四條第二項、第三百零一條第一項
    前段分別定有明文。而認定不利於被告之事實，須依積極證據，苟積極證據不足
    為不利於被告事實之認定時，即應為有利於被告之認定，更不必有何有利之證據
    ；告訴人之指訴係以使被告受刑事訴追為目的，是其陳述是否與事實相符，仍應
    調查其他證據以資審認，最高法院迭著有三十年上字第八一六號、五十二年臺上
    字第一三○○號等判例可資參照。又按刑法第三百三十九條第一項詐欺取財罪之
    成立，以意圖為自己或第三人不法所有，以詐術使人將本人或第三人之物交付為
    要件，故須具備：（一）行為人有為自己或第三人不法所有之主觀意圖；（二）
    行為人向被害人施用詐術；（三）被害人因其詐術而陷於錯誤，而交付本人或第
    三人之物等構成要件始足當之，苟欠缺其一，即無從以該罪相繩。
三、公訴人認被告乙○○涉有前揭詐欺取財罪嫌，無非係以告訴人戊○○、丁○○之
    指訴，證人庚○○、甲○○之證言，及中華電信、台灣大哥大、遠傳電信、和信
    電信等公司函各一件、行動電話申請書影本數十紙、行動電話通訊帳單四十五紙
    等為據。訊之被告固均承認有經由告訴人戊○○，招攬戊○○、丁○○、甲○○
    、己○○等人申請行動電話門號等情，然堅決否認有何詐欺犯行，辯稱：伊並不
    知申請行動電話門號有附贈手機乙事，而且伊於收受戊○○等人之申請書後，即
    交由庚○○送件，之後伊因故離開臺東，後續都是庚○○跟戊○○接洽，伊並不
    清楚相關手續，ＳＩＭ卡並非伊交給戊○○等人，伊亦未告訴曾女只要將ＳＩＭ
    卡剪掉，即可不需要支付任何費用等語。
四、本件告訴人丁○○及證人甲○○、己○○與被告均不認識，亦未曾謀面，而渠等
    會向中華電信等公司申請本案之行動電話門號，均係依告訴人戊○○所述幫朋友
    作業績或每支門號可獲得五百元現金等情，業據證人即告訴人丁○○、甲○○、
    己○○到庭證述明確，核與告訴人戊○○之指訴相符，故渠等證言自無法證明被
    告有向渠等施用詐術之詐欺犯行。因此，被告是否該當於前揭詐欺罪構成要件，
    厥以被告有否向告訴人戊○○施用詐術及曾女是否陷於錯誤而代之向其母丁○○
    等人招攬申請行動電話門號等行為為斷。經查：
（一）被告於收受告訴人戊○○等人之申請書及相關證件，並轉交由同事庚○○送件
      後，嗣即因故返回臺中，而音訊全無，所以，中華電信等公司之後所核發之Ｓ
      ＩＭ卡均係由庚○○交給告訴人戊○○乙節，業據證人戊○○、庚○○、辛○○到庭證述明確，故被告自不可能於交付ＳＩＭ卡時，告知告訴人戊○○只要
      剪掉ＳＩＭ卡，即毋須繳納月租費云云。至於被告事前或庚○○事後有否告知
      申請門號後，只要剪掉ＳＩＭ卡，即不用繳納月租費之施用詐術乙節，不僅為
      被告所否認，且亦經證人庚○○於偵審中堅決否認在卷，故此部分顯僅有告訴
      人戊○○之指訴，而無其他證據可資佐證。
（二）告訴人戊○○雖到庭以證人身分具結證稱：「（被告當初是如何向你招攬行動
      電話申請的？）：：被告當時是與庚○○一起來的，但被告跟我接觸比較多，
      被告說因為現在台灣固網要衝業績，希望我能幫他作業績，每申請壹個門號電
      信公司會給傭金五百元，這不是他給，是公司給的傭金，且除非有使用過，否
      則不需要月租費。」等語（見本院九十四年七月十五日審判筆錄）；其中就申
      請行動電話門號可獲得傭金乙節，固與證人庚○○於偵審中證稱：「本件是左
      接洽後來送件由我送，店家說一件七百元，我拿二百元，我給告訴人五百元」
      （見九十三年度偵緝字第一０九號卷第一百三十一頁）、「我當時是在屏東認
      識一位阮貞賢，他告訴我說辦門號可以換現金，每門號七百元的傭金，就看我
      們如何去跟客戶爭取。」等語吻合（見本院九十四年七月十五日審判筆錄），
      此部分堪予採信；然就有關申請門號是否需繳納月租費乙節，質之告訴人自承
      ：當時填寫本件行動電話門號申請書這些資料時，其本人原已有手機，是向台
      灣大哥大申請的，且有配手機，並需繳納月租費，偵查卷內所附之申請書、同
      意書是其所簽的無訛等語，而依偵查卷內所附之申請書影本觀之，中華電信、
      和信電信、遠傳電信、台灣大哥大等電信公司申請書內均有申請選擇之月租費
      類型（資費方案）欄位，告訴人就此卻諉以：「沒有仔細看，只注意填寫基本
      資料而已，月租費及手機機型欄都沒有勾選。」、「（你知道這個申請書上有
      需要勾選手機機型及月租費的欄位？）知道，但當時被告說，如果那些欄位不
      要勾選，就不會有月租費。」云云（見同上審判筆錄），惟告訴人既前已有申
      請行動電話之經驗且當時尚在使用中，而本案如附表所示之行動電話門號申請
      書又係交給告訴人等閱覽、填妥後，始收回送件申請，已難認其會因此而陷於
      錯誤。是以，告訴人之前開指訴顯與常情不符，自難認無瑕疵可指。
（三）再者，依證人庚○○於本院證稱：「（你只轉交ＳＩＭ卡給告訴人？）是的，
      因為有些我只拿到ＳＩＭ卡而已，但我又擔心被拿去當王八卡，所以沒有拿到
      錢，我就先把卡拿回來交給他，錢是我事後借來給他的。」等語（見本院九十
      四年七月十五日審判筆錄），及證人辛○○證稱：「：：後來左先生（按即被
      告）因為個人關係，不告而別，曾小姐（按即告訴人）打電話給我，急著找左
      先生，說左先生有跟她借六千元，黃先生（按即庚○○）因為跟左先生是同事
      ，左先生有把文件交給黃先生去辦，本來就應該給曾小姐辦門號的錢，所以黃
      先生就跟我借錢，從我帳戶領了七千五百元給曾小姐，我有麻煩曾小姐在我的
      記事本簽名，事後因為年度更換，記事本已經找不到了，當初麻煩曾小姐簽名
      的原因，是怕左先生、黃先生他們賴皮，事後黃先生有把錢還我。」、「（你
      說曾小姐說左先生跟他借六千元，但為何要還給他七千五百元？）七千五百元
      是我替黃先生給他辦門號的錢，不是替左先生還他的錢，六千元是左先生向曾
      小姐借的錢，但因為曾小姐這邊有急用，所以黃先生才先給他辦門號的錢，但
      這跟六千元無關，我事後也向左先生求證過，左先生也確認有借六千元這件事
      情。」等語，而在證人與告訴人對質後，告訴人僅稱：「證人所講金額不正確
      ，當初他只有拿二、三千元給我，而且約的地點也不對，是在我們的店裡面，
      他給我簽的也不是記事本，是張Ａ４大小的紙張，而且我當初打電話給證人的
      時候，是跟他說左先生跟我借八千元，不是六千元，另外，他給的三千元也是
      在左先生向我借錢之前的事情：：」等語，證人辛○○則復證稱：「：：他當
      初他跟我說，左先生借錢的金額是六千還是八千，也許是我聽錯了，沒辦法確
      定，但是我確定有給他的錢是七千五百元，而且是在他打電話給我跟我講左先
      生有欠他錢之後的事情。」等語（以上均見本院九十四年八月一日審判筆錄）
      ，顯見告訴人所在乎者乃為被告向其借錢之金額及證人庚○○所交付之傭金金
      額究為二、三千元或七千五百元，卻從未質疑其等申請門號時所附贈手機之下
      落，是否已遭證人庚○○侵吞；復參以(1)證人辛○○證稱：「（你是否知道他
      們所推銷的業務，有附贈手機這件事情？）我不清楚，：﹕，我們他們在一起
      這段時間都沒看到他們辦門號有拿到手機的情形。」等語，(2)告訴人於證人庚○○交付ＳＩＭ卡時，雖庚○○並未當場交付傭金，事後其亦未見積極向庚○○索討，反於被告借款未還後，打電話告知證人辛○○需錢急用，由庚○○主
      動先向辛○○調借以墊付傭金，(3)公訴人就被告已侵吞告訴人等申請如附表所
      示門號時電信公司所附贈行動電話之事實，固提出中華電信等公司函覆告訴人
      等申請如附表所示之門號時均屬專案並有附贈行動電話之函文，惟尚無法遽認
      上開所附贈之行動電話均確已由代辦之通訊行門市店交付予被告或庚○○─等
      情，益徵公訴人所指被告係因欲獲電信業者所提供附贈之行動電話，而向告訴
      人戊○○誆稱每申請一個門號，即獲得五百元之獎勵金乙節，與事實不符。
（四）至卷附之中華電信、台灣大哥大等公司之行動電話門號申請書，係由告訴人等
      親自簽名，且於簽名時告訴人等均知該文件係用以申請行動電話門號之事實，
      業據證人丁○○、甲○○、己○○及戊○○到庭證述明確。因此，被告交付其
      同事庚○○持以送件申請如附表所示之行動電話門號時，亦無虛偽不實之施用
      詐術而使上揭電信公司陷於錯誤之情事。是以，本件被告亦無公訴人所指使電
      信公司陷於錯誤而交付手機門號、行動電話之詐欺犯行，併此敘明。
五、綜上所述，告訴人戊○○之所以對被告提出詐欺告訴，乃因被告事後不告而別、
    借款未還及其申請所獲得之傭金與事後所收到之電信通訊帳單金額超出預期等所
    致，然查並無證據足資證明被告對告訴人有何施用詐術並致其陷於錯誤之行為。
    從而，本件既不能證明被告犯罪，依法自應為無罪之諭知。
據上論斷，應依刑事訴訟法第三百零一條第一項，判決如主文。
本案經檢察官丙○○到庭執行職務。
中      華      民      國    九十四    年      八      月     十五     日
                                  臺灣臺東地方法院刑事第三庭
                                      審判長法  官  楊力進
                                            法  官  林恆祺
                                            法  官  連雅婷
右正本證明與原本無異。
如不服本判決，應於判決送達後十日內向本院提出上訴狀。（須附繕本）
「切勿逕送上級法院」
                                            書記官  張夜明
中      華      民      國    九十四    年      八      月     十五     日
